臺北高等行政法院判決　　　　　　　　　　　　　　　　九十年度訴字第四○一號
　　　　　　　　　　　　　　　.
　　原　　　告　紅氣球文化事業股份有限公司
　　代　表　人　甲○○董事長.
　　訴訟代理人　吳旭洲律師
　　　　　　　　吳宗輝律師
　　　　　　　　施宇芳律師
　　被　　　告　臺北市稅捐稽徵處
　　代　表　人　乙○○處長）.
　　訴訟代理人　丁○○
　　　　　　　　丙○○
右當事人間因營業稅事件，原告不服財政部中華民國八十九年十二月四日台財訴第0
000000000訴願決定，提起行政訴訟。本院判決如左：
　　主      文
原告之訴駁回。
訴訟費用由原告負擔。
　　事      實
一、事實概要：緣原告於八十六年五月至同年六月間進貨，金額計新台幣（下同）二
    、三四一、○六○元（不含稅），未依法取得憑證，卻以非交易對象之瑪騏企業
    有限公司（以下簡稱瑪騏公司）及讚宏企業有限公司（以下簡稱讚宏公司）所開
    立之統一發票二紙作為進項憑證，並持以申報扣抵銷項稅額，虛報進項稅額計一
    一七、○五三元。案經法務部調查局台中縣調查站（以下簡稱台中縣調查站）查
    獲後函移被告查處，嗣經被告審核結果，認原告應補徵營業稅一一七、○五三元
    ，並以未依規定取得憑證按總額課處百分之五罰鍰一一七、○五三元，原告不服
    ，申經復查結果，未獲准變更，提起訴願，亦遭決定駁回，遂向本院提起行政訴
    訟。
二、兩造聲明：
　(一)原告聲明：
    1.原處分、復查決定及訴願決定均撤銷。
    2.訴訟費用由被告負擔。
　(二)被告聲明：駁回原告之訴。
三、兩造爭點：瑪騏公司及讚宏公司是否為系爭交易之對象？
　(一)原告主張之理由：
    1.補徵營業稅部分：
      原告與瑪騏公司及讚宏公司確實有交易關係，並無任何虛報進項稅額之情事。
      蓋原告為銷售仿Ｔ６５Ｋ２型教學用槍，原向張鎮路之通大行進貨，雙方於八
      十六年四月二十四日訂有經銷合約及委製合約，嗣因通大行無法繼續供貨，故
      由原告之實際負責人蔡璧鑫、張鎮路併瑪騏公司及讚宏公司之負責人陳紹平三
      方共同協議簽署確認書，約定自八十六年六月一日起，原告與通大行間之供貨
      關係終止，並改由瑪騏公司及讚宏公司供貨予原告，而買賣系爭貨品所得之價
      金亦由讚宏公司及瑪琪公司所取得。原告所為上述行為，並未造成任何逃漏稅
      之結果產生。
    2.違反稅捐稽徵法罰鍰部分：
      按稅捐稽徵法第四十四條規定：「營利事業依法規定應給予他人憑證而未給與
      ，或應自他人取得憑證而未取得，或應保存憑證而未保存者，應就其未給予憑
      證、未取得憑證或未保存憑證，經查明認定之總額處百分之五罰鍰。」，本件
      被告以原告「應自他人取得憑證而未取得」所為科處罰鍰之處分。惟原告所取
      得之憑證，確實係其實際交易對象所開發，且並未造成國家任何稅收上之損失
      ，故原處分依該條規定科處原告罰鍰自屬無據。
    3.按司法院釋字第三三七號解釋前段載明：「營業稅法第五十一條第五款規定，
      納稅義務人虛報進項稅額者，除追繳稅款外，按所漏稅額處五倍至二十倍罰鍰
      ，並得停止其營業。」，因此，納稅義務人有虛報進項，並因而逃漏稅款者，
      始得據以追繳稅款及處罰，且主管機關課處相對人漏稅額及處罰，須以相對人
      有虛報之事實，此虛報之事實須造成相對人逃漏稅捐，致使國家稅收短少，始
      得為之，又此等虛報及逃漏稅捐之事實，應由主管機關負舉證責任。本件被告
      以瑪騏公司設立登記資料並無Ｔ６５Ｋ２教學步槍生產、買賣業務為由，認定
      原告公司涉及虛報事項之違章事件，惟原告公司為銷售Ｔ６５Ｋ２二教學步槍
      ，原向訴外人張鎮路之通大行進貨，嗣因通大行無法供貨，原告之實際負責人
      蔡璧鑫、張鎮路併瑪騏公司及讚宏公司之負責人陳紹平三方共同協議簽署確認
      書，約定自八十六年六月一日起，原告與通大行間之供貨關係終止，並改由瑪
      騏公司及讚宏公司供貨予原告，而買賣系爭貨品所得之價金亦由讚宏公司及瑪
      琪公司所取得，原告公司與瑪騏公司及讚宏公司確實有交易存在。至於瑪騏公
      司是否有經營其登記業務以外之事項，則屬另一事實，且要難以瑪騏公司從事
      其登記以外之營業，即謂原告公司有虛報進項之事實，更何況，一般交易前，
      相對人根本無從得知其交易對象之登記營業範圍，故對此不可歸責原告公司之
      事由，要難使原告公司負違章之責任。
    4.被告辯稱瑪騏公司之登記營業事項並無Ｔ６５Ｋ２教學步槍生產、買賣業務及
      瑪騏公司八十六年五月至六月申報之進項金額僅為四六八、五一八元（不含稅
      ），而該公司八十六年五月二十日之開立金額為一、五五二、五○○元，再者
      ，原告取得讚宏公司於八十六年六月所開立之Ｚ000000000號統一發
      票，其含稅金額為八二七、九八八元，然原告卻於八十六年七月九日立支票金
      額為三、六○○、○○○元之支票予讚宏公司，其金額、日期均不相同等語，
      惟查，瑪騏公司是否有經營登記業務以外之事項，及瑪騏公司是否有涉及違章
      事件，要難以瑪騏公司涉及違章事項，即謂原告公司與瑪騏公司無Ｔ６５Ｋ２
      步槍買賣之事實，蓋此兩者並無相當因果關係之必然關聯，否則，經營登記業
      務以外事項之違章事件，幾無成立之可能。再者進項金額與營業金額有大差距
      ，僅能證明瑪騏公司之營利能力，與本件並無關聯，且亦無法證明本件系爭之
      事實。另依一般社會交易之習慣，均由公司負責人直接協調，而被告所指三、
      六○○、○○○元乃係由原告之實際負責人蔡璧鑫所開立，然在Ｔ６５Ｋ２步
      槍交易過程，因張鎮路無法繼續供貨，嗣改由讚宏公司繼續供貨，是本件交易
      金額認定，應由讚宏公司、瑪騏公司及聯慶電子股份有限公司整體認定。
    5.原告及關係企業購買Ｔ６５Ｋ２教學步槍之原委：
      向瑪騏公司購買一五○支，金額一、五五二、五○○元；向讚宏公司購買八
        十支，金額為八二七、九八八元，買受人為原告。
      蔡璧鑫支付讚宏公司三六○、○○○元係因原告與正新公司之實際負責人均
        為蔡璧鑫，該款項係前開金額之訂金。
      按九十年年十月二十五日立法院三讀通過之新公司法已廢止「公司不得經營
        登記範圍以外之業務」之規定，因此瑪騏公司及讚宏公司是否有登記軍訓用
        槍，已與本件無涉。
　(二)被告答辯之理由：
    1.按營業稅法第十九條第一項第一款規定：「營業人左列進項稅額，不得扣抵銷
      項稅額：一、購進之貨物或勞務未依規定取得並保存第三十三條所列之憑證者
      。」，稅捐稽徵法第四十四條規定：「營利事業依法規定：：：應自他人取得
      憑證而未取得，應就其：：：未取得憑證：：：，經查明認定之總額，處百分
      之五罰鍰。」，稅捐稽徵機關管理營利事業會計帳簿憑證辦法第二十一條第一
      項規定：「對外營業事項之發生，營利事業應於發生時自他人取得原始憑證，
      如進貨發票，或給與他人原始憑證，如銷貨發票。給與他人之憑證，應依次編
      號並自留存根或副本。」，財政部八十三年七月九日台財稅第八三一六○一三
      七一號函釋規定：「：：：說明：二、為符合司法院大法官會議釋字第三三七
      號解釋意旨，對於營業人取得非實際交易對象所開立之統一發票作為進項憑證
      申報扣抵銷項稅額之案件，應視情節，分別依左列原則處理：：：(二)取得虛設
      行號以外其他非實際交易對象開立之憑證申報扣抵案件：2.有進貨事實者：進
      貨部分，因未取得實際銷貨人出具之憑證，應依稅捐稽徵法第四十四條規定處
      以行為罰。至進貨人取得銷貨人以外之營業人所開立之發票申報扣抵，如查明
      開立發票之營業人已依法申報繳納該應納之營業稅額者，則尚無逃漏，除依前
      項規定處以行為罰外，依營業稅法第十九條第一項第一款規定，應就其取得不
      得扣抵憑證扣抵銷項稅額部分，追補稅款。」。
    2.本件原告違章事實有台中縣調查站八十六年十二月十二日（八六）豐肅七六七
      號函、通大行負責人張鎮路八十六年九月二十三日於台南市調查站、原告之實
      際負責人蔡璧鑫八十六年十月六日於台中縣調查站製作之調查筆錄、台灣台中
      地方法院檢察署八十六年度偵字第一五八八三、一六○七八、二五七八七、二
      五八四三號起訴書、被告稽核報告書等影本各乙份可稽。原告訴稱其與瑪騏企
      業有限公司及讚宏企業有限公司確有交易事實，並無虛報進項稅額云云，按經
      濟部中部辦公室九十年九月二十日經（九○）中辦三管字第○九○三○九○八
      五三○號書函檢送之瑪騏公司變更登記事項卡影本記載之所營事業：「一、食
      品、衛浴用品（香皂、洗髮精、沐浴精）、清潔用品（洗衣劑、洗碗精）、空
      氣芳香除臭劑之進出口買賣業務。二、衛浴用品（香皂、洗髮精、沐浴精）空
      氣加濕機之製造加工買賣進出口業務。三、前項有關產品之經銷投標報價業務
      。四、一般進出口貿易業務（期貨除外）。」，瑪騏公司設立登記資料並無Ｔ
      ６５Ｋ二教學步槍生產、買賣業務，原告如何向其購買Ｔ６５Ｋ二教學步槍，
      又查瑪騏公司八十四年十月至八十六年六月營業稅之申報資料：瑪騏公司於八
      十四年十月至八十六年四月營業稅申報之進項金額為零（如附表瑪琪公司與讚
      宏公司進貨一攬表所示），八十六年五月至六月申報之進項金額亦僅為四六八
      、五一八元（不含稅），是以該公司如何能在八十六年五月二十日開立金額一
      、五五二、五○○元之售槍發票予原告？另查原告取得讚宏公司於八十六年六
      月所開立之ＨＺ00000000號統一發票，其含稅金額為八二七、九八八
      元，然原告卻於八十六年七月九日開立支票金額為三、六○○、○○○元之支
      票與讚宏公司，其金額、日期均不相同。顯見原告與瑪騏公司、讚宏公司並無
      交易之事實。另依原告實際負責人蔡璧鑫於八十六年十月六日於台中縣調查站
      製作之調查筆錄所載：「：：：我都是付款予通大行張鎮路，但在八十六年七
      月初有乙筆三百六十萬元，讚宏公司表示已和通大行張鎮路協調好要我直接開
      立支票予讚宏公司：：：」經世華聯合商業銀行東門分行九十年十月十七日九
      ○世東門發字第一○五號函及其五權分行九十年十月十七日世五發字第六一號
      函所檢附蔡璧鑫票款及票據資料，其受款人除八十六年四月二十五日支票號碼
      ＵＷ0000000（金額為七六、五○○元）不詳外，其餘領（受）款人均
      為通大行；另依第一商業銀行信義分行九十年十月三日一信字第六十九號函檢
      送蔡璧鑫支票號碼ＬＡ0000000（金額為三、六○○、○○○元）其領
      款人為讚宏公司，與上開筆錄相符，益證原告與讚宏公司及瑪琪公司無交易事
      實，是原核定補徵稅額及罰鍰處分，揆諸首揭法條及財政部函釋規定應無不合
      ，財政部訴願決定遞予維持亦無不當。
　　理      由
一、按「營業人左列進項稅額，不得扣抵銷項稅額：一、購進之貨物或勞務未依規定
    取得並保存第三十三條所列之憑證者。」，營業稅法第十九條第一項第一款定有
    明文；次按「營利事業依法規定：：：應自他人取得憑證而未取得，應就其：：
    ：未取得憑證：：：，經查明認定之總額，處百分之五罰鍰。」，亦為稅捐稽徵
    法第四十四條所規定；又「對外營業事項之發生，營利事業應於發生時自他人取
    得原始憑證，如進貨發票，或給與他人原始憑證，如銷貨發票。給與他人之憑證
    ，應依次編號並自留存根或副本。」，復為稅捐稽徵機關管理營利事業會計帳簿
    憑證辦法第二十一條第一項所明文規定。
二、本件原告於八十六年五月至同年六月間進貨，金額計二、三四一、○六○元（不
    含稅），未依法取得憑證，卻以非交易對象之瑪騏公司及讚宏公司所開立之統一
    發票二紙作為進項憑證，並持以申報扣抵銷項稅額，虛報進項稅額計一一七、○
    五三元，案經台中縣調查站查獲後函移被告查處等情，有台中縣調查站八十六年
    十二月十二日（八六）豐肅七六七號函、通大行負責人張鎮路八十六年九月二十
    三日於台南市調查站、蔡璧鑫八十六年十月六日於台中縣調查站製作之調查筆錄
    、台灣台中地方法院檢察署八十六年度偵字第一五八八三、一六○七八、二五七
    八七、二五八四三號起訴書、被告稽核報告書等影本各一份附於原處分卷可稽。
    經查瑪騏公司所經營之項目為「一、食品、衛浴用品（香皂、洗髮精、沐浴精）
    、清潔用品（洗衣劑、洗碗精）、空氣芳香除臭劑之進出口買賣業務。二、衛浴
    用品（香皂、洗髮精、沐浴精）空氣加濕機之製造加工買賣進出口業務。三、前
    項有關產品之經銷投標報價業務。四、一般進出口貿易業務（期貨除外）。」，
    並無Ｔ６５Ｋ二教學步槍生產、買賣業務，有該公司變更登記事項卡影本在卷可
    佐，衡之一般商業交易，原告焉有不知交易對象之營業登記項目即逕予洽商交易
    之理，且瑪騏公司所營項目如確與登記有別，亦與一般公司登記營業常情大相逕
    庭，又如何論其相關法規暨主管機關管理等項，所言自有可議。且退萬步言之，
    縱原告所稱為真，以瑪騏公司於八十四年十月至八十六年四月營業稅申報之進項
    金額均為零，八十六年五月至六月申報之進項金額亦僅四六八、五一八元（不含
    稅）等情觀之，瑪騏公司顯無於八十六年五月間有高達金額一、五五二、五○○
    元之營業能力，足見原告主張為虛，殊無可採，是瑪騏公司並非本件交易之對象
    ，堪以認定。又原告身為公司法人，當熟稔會計原理原則即應取具覈實憑證併開
    立符實發票，惟原告取具讚宏公司於八十六年六月所開立之ＨＺ0000000
    0號統一發票含稅金額為八二七、九八八元，卻於八十六年七月九日開立金額三
    、六○○、○○○元之支票與讚宏公司，兩者金額、日期均不相同，本難信為係
    同一筆交易；況該支票發票人並非原告，而係原告實際負責人蔡璧鑫，然公司係
    法人，與自然人分屬兩個不同之人格個體，為眾所周知，苟本件交易當事人為法
    人之原告，縱係全權委由蔡璧鑫處理，按理當無將給付金額誤列之可能，且個人
    與公司營利行為本有分際，亦無由蔡璧鑫開立私人名義之支票給付之理，參以本
    件金額高達三、六○○、○○○元，如確係讚宏公司營利所得，讚宏公司絕無於
    發票等登載錯誤之理，衡情原告於收受發票之際，當會就其金額提出異議及要求
    更正，豈有置之不理，然其未有任何合理行為，本啟人疑竇，遑論其竟由蔡璧鑫
    開立金額差距甚遙之私人名義支票給付，所為與一般商業習慣有違，殊無可採。
    加以原告實際負責人蔡璧鑫在八十六年十月六日於台中縣調查站訊問時所陳「：
    ：：我都是付款予通大行張鎮路，但在八十六年七月初有乙筆三百六十萬元，讚
    宏公司表示已和通大行張鎮路協調好要我直接開立支票予讚宏公司：：：」一節
    ，可見讚宏公司並非系爭交易之對象甚明。是被告認瑪騏公司及讚宏公司均非系
    爭交易之對象，尚非無據。從而被告以原告於八十六年五月至同年六月間進貨，
    未依法取得憑證，卻以非交易對象之瑪騏公司及讚宏公司所開立之統一發票二紙
    作為進項憑證，並持以申報扣抵銷項稅額，虛報進項稅額，而予以補徵營業稅及
    課處罰鍰，揆諸首揭法條規定，並無違誤，訴願決定予以維持，亦無不合，原告
    之訴難認有理由，應予駁回。
據上論結，本件原告之訴為無理由，爰依行政訴訟法第九十八條第三項前段，判決如
主文。
中　　華　　民　　國　　　九十一　　年　　　一　　　　月　　　十五　　　日
                 　　　　   臺 北 高 等 行 政 法 院  第 一 庭
                             　　　　      審 判 長  法    官  鄭忠仁
                                           　　　    法    官  林金本
                                                     法    官  林育如
右為正本係照原本作成。
如不服本判決，應於送達後二十日內，向本院提出上訴狀並表明上訴理由，如於本判
決宣示後送達前提起上訴者，應於判決送達後二十日內補提上訴理由書（須按他造人
數附繕本）。
中　　華　　民　　國　　　九十一　　年　　　一　　　　月　　　十六　　　日
       　　　　　　　　　　　　　　　　　　　　　　　書 記 官　王永昌
